臺灣臺中地方法院交通事件裁定　　　 100年度交聲字第2281號
　　　　　　　　　　　　　　　　　 100年度交聲字第2282號
　　　　　　　　　　　　　　　　　 100年度交聲字第2283號
原處分機關　交通部公路總局臺中區監理所
異　議　人
即受處分人　張素貞
上列異議人即受處分人因違反道路交通管理處罰條例事件，對於
交通部公路總局臺中區監理所中華民國99年10月1 日所為之處分
（中監違字第裁60－IA0000000 號）、98年10月15日所為之處分
（中監違字第裁60－GP0000000 號、中監違字第裁60－G8H17157
6 號），聲明異議，本院裁定如下：
    主    文
異議均駁回。
    理    由
一、原處分機關略以：異議人即受處分人張素貞（下稱受處分人
    ）所有車牌號碼3401-SM 號自小客車，(一)於民國99年5 月16
    日15時54分許，行經縣134 甲線1.7 公里處，因「限速60公
    里、經測速時速85公里、超速25公里，20以上未滿40（經雷
    達、雷射測速儀器採證）」之違規，為彰化縣警察局交通警
    察隊依違反道路交通管理處罰條例第40條規定，以彰縣警交
    字第IA0000000 號違反道路交通管理事件通知單逕行舉發；
    (二)於97年9 月11日14時34分許，在臺中市○○路17 9號前，
    因「併排停車（經科學儀器採證）」之違規，為臺中市警察
    局交通直屬第二分隊依違反同條例第56條第1 項第6 款規定
    ，以中市警交字第GP0000000 號舉發違反道路交通管理事件
    通知單逕行舉發；(三)於97年9 月10日11時53分許，行經臺中
    市○○○路○段101 號前，因「限速50公里，經檢定合格儀
    器測照，時速67公里，超速17公里（未滿20公里）」之違規
    ，經臺中市警察局交通直屬第一分隊依違反同條例第40 條
    規定以中市警交字第G8H171576 號舉發違反道路交通管理事
    件通知單逕行舉發。受處分人均逾期未到案，本所遂分別於
    99年10月1 日以中監違字60－IA0000000 號裁決書裁處超速
    20公里以上違規罰鍰新臺幣（下同）2,300 元，並依同條例
    第63條第1 項規定記違規點數1 點；於98年10月15日以中監
    違字第裁60－GP0000000 號裁決書裁處併排停車違規罰鍰1,
    200 元；及於同日以中監違字第裁60－G8H171576 號裁決書
    裁處超速未滿20公里違規罰鍰2,200 元，記違規點數1 點，
    逾期均依裁決書處罰主文辦理等語。
二、聲明異議意旨則以：伊因住所於97年7 月風災淹水，暫遷於
    臺中市○區○○路179 號，以致無心違規的交通案件罰單沒
    有收到，懇請查明，爰聲明異議等語。
三、按受處分人，不服第8 條主管機關所為之處罰，得於接到裁
    決書之翌日起20日內，向管轄地方法院聲明異議；依道路交
    通管理處罰條例第87條規定向管轄法院聲明異議之期間，自
    裁決送達之翌日起算，並得依法扣除在途期間及聲請回復原
    狀；又交通法庭認為聲明異議不合法律上之程式或其異議權
    已經喪失者，應以裁定駁回之，道路交通管理處罰條例第87
    條第1 項、道路交通事件處理辦法第11條、第17條定有明文
    。此為交通異議事件之程序規定，為合法要件，受處分人之
    異議自需合於此項程序規定，法院始得受理為實體審查。次
    按違反道路交通管理事件統一裁罰基準及處理細則第5 條規
    定：處理違反道路交通管理事件，有關文書送達之程序，依
    行政程序法之規定。而送達，於應受送達人之住居所、事務
    所或營業所為之；送達，不能依前二條規定為之者，得將文
    書寄存送達地之地方自治或警察機關，並作送達通知書兩份
    ，1 份黏貼於應受送達人住居所、事務所、營業所或其就業
    處所門首，另1 份交由鄰居轉交或置於該送達處所信箱或其
    他適當位置，以為送達；前項情形，由郵政機關為送達者，
    得將文書寄存於送達地之郵政機關，行政程序法第72條第1
    項前段、第74條第1 項、第2 項定有明文。又行政文書依行
    政程序法第74條第1 項規定為寄存送達者，如確已完成文書
    寄存於地方自治、警察機關或郵政機構，並製作送達通知單
    2 份，1 份黏貼於送達處所之門首，另1 份交由鄰居轉交或
    置於送達處所信箱或其他適當位置時，無論應受送達人實際
    上何時受領文書，均以寄存之日期視為收受送達之日期，而
    發生送達之效力（最高行政法院95年度裁字第634 號裁定要
    旨及法務部93年4 月13日法律字第0930014628號函可資參照
    ）。
四、經查，本件受處分人自87年2 月16日起設籍於臺中市○區○
    ○路1775巷1 之2 號，迄今未有遷移紀錄，車籍地亦登記於
    該址，此有受處分人全戶戶籍資料（完整姓名）查詢結果、
    公路監理電子閘門車號查詢汽車車籍資料各1 紙附卷可稽。
    查本件原處分機關上開中監違字第裁60－IA0000000 號、中
    監違字第裁60－GP0000000 號及中監違字第裁60－G8H17157
    6 號3 件裁決書，分別委由郵政機關以郵務掛號之方式送達
    至受處分人之前揭戶籍地（同車籍地）即臺中市○區○○路
    1775巷1 之2 號，因均未獲會晤受處分人本人，亦無受領文
    書之同居人、受僱人或應送達處所之接收郵件人員，而於分
    別於99年10月11日（中監違字第裁60－IA0000000 號）、98
    年10月22日（中監違字第裁60－GP0000000 號、中監違字第
    裁60－G8H171576 號）寄存於台中國光路郵局，送達人員並
    均製作送達通知書2 份，1 份黏貼於應受送達人門首，另1
    份置於受送達處所信箱或適當位置以為送達等情，有上開違
    反道路交通管理事件裁決書、送達證書各3 份等附卷可考。
    再公路監理機關既從未接獲受處分人任何駕籍地、車籍地之
    變更或通訊地址之申請，受處分人自87年2 月16日起迄今亦
    未遷徙其戶籍地址，客觀上亦無從查知受處分人之居住處所
    有無遷徙，遂依現有之戶籍地址寄送上開裁決書，自不得指
    其送達程序有何違失。而受處分人既已清楚得悉其戶籍地址
    尚在「臺中市○區○○路1775巷1 之2 號」，並於異議狀中
    自承因故暫住另址，並無廢止原先住所之意，理當隨時注意
    有無重要文件或信函寄至該處，用以確保個人權益不致因訊
    息漏失而受損。惟受處分人不思及此，猶放任包含上開裁決
    書在內之重要文件寄往上開戶籍地址而漠不關心，其自屬難
    辭其咎而應受歸責。揆諸上開規定與說明，上開3 件違反道
    路交通管理事件裁決書分別於99年10月11日、98年10月22日
    依法寄存即已合法送達予受處分人，核無違誤。是受處分人
    倘對系爭3 件裁決書之處分不服，依前揭規定，自應於該裁
    決書合法送達之翌日即99年10月12日、98年10月23日分別起
    算20日，加計在途期間3 日，至99年11月3 日（星期三）及
    98年11月16日（原期滿日98年11月14日為星期六休假日，故
    延至次一上班日）止之異議期間內聲明異議；然受處分人均
    遲至100 年7 月7 日始具狀就上開裁決書聲明異議，此有受
    處分人聲明異議狀上交通部公路總局臺中區監理所臺中市監
    理站之收文章戳在卷可憑，其異議均顯已逾法定期限，且無
    從命其補正，自應均予以駁回。
五、據上論斷，應依道路交通管理處罰條例第87條第2 項、道路
    交通事件處理辦法第17條前段，裁定如主文。
中    華    民    國   100    年    8     月    30    日
                      交通法庭  法  官  楊萬益
以上正本證明與原本無異。
如不服本裁定應於送達後5日內向本院提出抗告狀。
                                書記官  譚系媛
中    華    民    國   100    年    8     月    30    日